臺灣高等法院刑事判決
109年度交上訴字第167號
上  訴  人  
即  被  告  翁坤隆



選任辯護人  葛彥麟律師
            陳曉鳴律師 （辯論終結後始解除委任）
上列上訴人因公共危險等案件，不服臺灣新北地方法院109年度
交訴字第10號，中華民國109年6月23日第一審判決（起訴案號：
臺灣新北地方檢察署108年度調偵字第2278號），提起上訴，本
院判決如下：
    主  文
上訴駁回。
翁坤隆緩刑肆年。
    犯罪事實
一、翁坤隆未考領普通重型機車駕駛執照，仍於民國108年6月4 
    日6時31分許，騎乘車牌號碼000-000號普通重型機車，沿新
    北市土城區裕民路259巷由東往西方向行駛，行經259巷口之
    無號誌交叉路口，欲左轉至裕民路並沿裕民路往清水路之方
    向行駛，原應注意汽車行至無號誌之交叉路口時，支線道車
    、少線道車應暫停禮讓幹線道車、多線道車先行，轉彎車應
    讓直行車先行，而依當時天候晴、日間自然光線、路面乾燥
    無缺陷且無障礙物、視距良好，客觀上並無不能注意之情事
    ，竟疏未注意及此，貿然左轉駛入裕民路，適有沿裕民路往
    清水路方向之黃永連騎乘車牌號碼000-000號普通重型機車
    行至裕民路270號前時，亦未注意車前狀況，為閃避突自左
    方竄出、由翁坤隆所騎乘之前開普通重型機車而緊急煞車，
    仍因煞車不及而擦撞翁坤隆所騎乘機車之右後車尾，因而人
    車倒地，並受有雙手擦傷及右髕骨（起訴書誤載為右髖骨）
    骨折等傷害。詎翁坤隆於肇事後，已知悉肇事致黃永連受傷
    之事實，仍基於肇事逃逸之犯意，於肇事後雖有下車查看，
    惟未協助救護，亦未報警，旋即擅自騎乘上開機車逃離現場
    。嗣經警據報到場處理，並調閱路口監視錄影，始循線查悉
    上情。
二、案經新北市政府警察局土城分局移送臺灣新北地方檢察署暨
    黃永連訴由新北檢檢察官偵查後起訴。
    理  由
壹、程序部分：
    本院認定事實所引用之下列其他證據資料（包含供述證據、
    文書證據等），並無證據證明係公務員違背法定程序所取得
    。又檢察官、被告翁坤隆及其辯護人於原審準備程序、審理
    時及本院審理時，對於原審及本院所提示之被告以外之人審
    判外之供述，包括供述證據、文書證據等證據，就證據能力
    均不爭執，且迄於言詞辯論終結前亦未聲明異議，亦無顯有
    不可信之情況與不得作為證據之情形，本院審酌上開證據資
    料作成時之情況，尚無違法不當及證明力明顯過低之瑕疵，
    而認為以之作為證據應屬適當，依刑事訴訟法第159條之5 
    規定，本院所引用供述證據及文書證據等，均有證據能力。
貳、實體部分：
一、事實之認定：
　　訊據上訴人即被告翁坤隆於本院審理時對上開過失傷害犯行
    坦承不諱，惟矢口否認有何上開肇事逃逸犯行，辯稱：「伊
    車禍後有扶被害人起來，他自己可以走動，伊說伊要去上班
     ，就離開了，伊本來以為是被害人自己跌倒的，是看過監
    視錄影才知道自己有過失責任，但伊沒有肇事逃逸之故意，
    洵無肇事逃逸犯行。」云云。經查：
  ㈠被告未領有普通重型機車駕駛執照，於108年6月4日6時31分
    許騎乘上揭機車，沿新北市土城區裕民路259巷，由東往西
    方向行駛至該巷口之無號誌交叉路口，並切入裕民路往清水
    路方向之車道時，適有告訴人騎乘前開機車，沿新北市土城
    區裕民路往清水路方向行至該處摔車倒地，並受有前述傷害
    ，被告於下車察看後，未報警或為其他必要措施，即騎車離
    開現場等情，為被告自承不諱，並經證人即告訴人於警詢、
    偵訊及原審審理時證述明確（見偵卷第9、10、43至45頁；
    原審卷第63至65頁），復有被告之證號查詢機車駕駛人資料
    、道路交通事故調查報告表㈠、㈡、新北市政府警察局土城分
    局疑似道路交通事故肇事逃逸追查表、道路交通事故現場圖
    及草圖、亞東紀念醫院108年6月4日診字第1081084384號診
    斷證明書各1份、原審勘驗結果暨所附擷圖照片、新北市政
    府警察局舉發違反道路交通管理事件通知單2張、告訴人受
    傷照片及現場、車損暨監視器畫面擷圖共30張附卷可稽（見
    偵卷第11、13至16、18至33、35、37、38頁；原審卷第57、
    68、69、79至81頁），足信為真實。
  ㈡過失傷害部分：
　1.被告翁坤隆於本院審理時就其過失傷害犯行坦承在卷（見本
    院卷第67頁），並據證人即告訴人於警詢、偵查及原審審理
    時證述綦詳（見偵卷第9、10、43、44頁；原審卷第63至65
    頁）。
  2.參以原審審理時當庭勘驗本案監視器錄影內容結果略為：「
    ①畫面顯示時間00：00：00裕民路往金城路行向為紅燈，故
    該行向之車輛均為停等狀態。證人林豪男之白色自用小客車
    於停等行列。告訴人機車緩慢行駛出現於畫面。②畫面顯示
    時間00：00：06被告騎乘機車出現於畫面，被告自裕民路25
    9巷口行駛出來，當時裕民路往中華路行向為淨空狀態，被
    告快速橫切入中華路往裕民路行向之車陣中。③畫面顯示時
    間00：00：08告訴人機車繼續於同向行駛，被告機車穿過小
    客車後方，猛然左轉往告訴人機車前方急切，被告機車轉向
    後，告訴人機車即向左往小客車方向傾倒。④畫面顯示時間0
    0：00：11告訴人被機車壓著。被告下車查看告訴人、彎腰
    協助拉起機車，證人林豪男亦下車查看。⑤畫面顯示時間00
    ：01：14被告坐上機車騎至路旁。⑥畫面顯示時間00：02：3
    9被告騎乘機車往清水路方向行駛離開現場，有路人在路旁
    疑似拿起手機往被告方向拍照。」等語，有原審勘驗筆錄在
    卷可證（見原審卷第68、69頁）。由上可知，被告騎車通過
    交岔路口時，貿然左轉至裕民路，致直行在幹道、多線道上
    之告訴人煞車不及而與被告所騎之機車發生擦撞無誤。
  3.按汽車行經無號誌之交岔路口，應減速慢行，作隨時停車之
    準備，道路交通安全規則第93條第1項第2款定有明文。又汽
    車行至無號誌之交岔路口，支線道車應暫停讓幹線道車先行
    。未設標誌、標線或號誌劃分幹、支線道者，少線道車應暫
    停讓多線道車先行，同規則第102條第1項第2款亦規定甚明
    。本案發生事故之交叉路口，未設有號誌，亦無速限標誌或
    標線，且告訴人所行駛之裕民路劃有分向限制線，為雙向共
    4線車道，被告人車行向之裕民路259巷，未設置停讓標誌或
    標線以劃分幹、支線道，且未劃設車道線、行車分向線或分
    向限制線而為單線車道等情，有道路交通事故現場圖1份在
    卷可查（見偵卷第16頁），是可認告訴人所行駛之車道為幹
    線道、多線道車，被告所行駛之車道為支線道、少線道車無
    訛。由前開證人即告訴人所證及監視錄影畫面顯示結果，可
    見被告駕車行經肇事地點時，確有未依道路交通安全規則第
    93條第1項第2款規定減速慢行，作隨時停車之準備，且未依
    同規則第102條第1項第2款之規定，暫停讓幹線道、多線道
    車之告訴人騎乘之機車先行，即貿然穿出車縫左轉之行為，
    而有違規行為無訛。而依當時天候晴、日間自然光線、路面
    乾燥無缺陷且無障礙物、視距良好等情形，被告並無不能注
    意之情事，竟疏未注意於此，即貿然騎車通過交岔路口並左
    轉至裕民路，致直行在幹道、多線道上之告訴人煞車不及而
    與被告所騎之機車發生擦撞，被告為無路權之一方，被告就
    上開車禍之發生顯有過失甚明。
　4.告訴人因本件車禍事故，於車禍現場即可見受有雙手手腕及
    右腳膝蓋之擦傷，有現場傷勢照片2張在卷可佐（見偵卷第2
    4頁），嗣告訴人於車禍當日至亞東紀念醫院急診，診斷結
    果認告訴人受有右髕骨骨折、雙手擦傷等傷害，有上開亞東
    紀念醫院診斷證明書1紙附卷可參。觀諸告訴人本件車禍發
    生之時間與其就醫之時間甚為密接，且該等傷勢與其於車禍
    現場可見之傷勢部位一致，傷勢內容亦與一般車禍後之傷勢
    相符，堪認告訴人所受之前開傷勢與被告之過失行為間，具
    有相當因果關係，至為顯然。
　5.至被告及其辯護人主張告訴人患有帕金森症，影響其運動神
    經系統，手抖致無法正常騎車，始導致本件車禍云云。然被
    告確有無照騎乘重型機車行經無號誌之交岔路口，未減速慢
    行，未讓行駛在幹線道之告訴人先行，貿然左轉之過失，告
    訴人亦有未注意車前狀況之過失，致肇本件車禍，業如本院
    認定如前；且依前開監視器錄影內容勘驗結果及告訴人之證
    述可知，被告騎乘機車突然竄出車縫中左轉，導致告訴人煞
    車不及方倒地，衡情，任何人均可能反應不及而傾倒，與告
    訴人是否患有帕金森症無涉，無礙於被告上開過失傷害犯行
    之認定；況告訴人領有重型機車駕駛執照(見原審卷第41頁)
    ，反之係被告係無照騎乘重型機車，苟告訴人不適合騎乘重
    型機車上路，其不可能合法領有重型機車駕駛執照。故被告
    及其辯護人之主張，即屬無據。
　6.綜上所述，被告前開出於任意性之自白與事實相符，可以採
    信。此部分事證明確，被告過失傷害之犯行，洵堪認定，應
    依法論科。　
  ㈢肇事逃逸部分：
  1.按刑法第185條之4肇事致人死傷逃逸罪之立法目的乃在維護
    交通安全，加強救護，俾減少被害人死傷，促使駕駛人於肇
    事後，能對被害人即時救護，並避免事故現場零亂造成更多
    之傷亡，規範肇事人有留置現場等待或協助救護，並確認被
    害人已經獲得救護、或無隱瞞而讓被害人、執法人員或其他
    相關人員得知其真實身分、或得被害人同意後，始得離去，
    方符合上開肇事致人死傷逃逸罪之立法目的（最高法院107 
    年度台上字第2371號、108年度台上字第3144號判決意旨參
    照）。
  2.被告主觀上確有肇事之認識：
    觀諸本案監視器畫面顯示，被告機車穿過小客車後方，猛然
    左轉往告訴人機車前方急切，被告機車轉向後，告訴人機車
    即向左往小客車方向傾倒，嗣於告訴人人車倒地後約2秒後
    ，被告即下車查看告訴人等節，有原審勘驗筆錄在卷可憑（
    見原審卷第69頁）。參以證人即告訴人於警詢、偵查及原審
    審理時均證稱：「被告下車說我騎太快，但我認為是他突然
    從車縫中鑽出來，對方待一下就騎走了。」等語（見偵卷第
    14、45頁；原審卷第64頁），且被告於原審準備程序時自承
    ：「當時我跟告訴人之間沒有其他機車。」等語（見原審卷
    第35頁），則被告既於轉入裕民路後即見告訴人人車倒地，
    且斯時其與告訴人之機車間並無其他車輛，而其見告訴人人
    車倒地後即下車查看告訴人，可認被告顯然知悉本件車禍之
    發生與其具有一定之關連性，故被告主觀上確有肇事之認識
    ，足以認定。至被告所辯其是在轉彎過去後約5秒才聽聞後
    方傳來煞車聲，而後始見告訴人人車倒地云云（見原審卷第
    35頁），與前開勘驗監視器畫面所示結果不符，不足採信。
  3.被告明知告訴人因本件車禍受有傷害，未留下任何足資辨明
    身分之資料，亦未得告訴人同意，即行離去：
  ⑴證人即告訴人黃永連於警詢、偵查及原審時均證稱：「我雙
    手手臂手腕擦傷，右腳膝蓋擦傷跟右腳背扭傷，兩手有流血
    ，手的傷勢外觀看得出來，被告沒有跟我說他要上班，他把
    他機車牽到旁邊，他就騎機車落跑；被告要走時我也不曉得
    他要走，我感覺被告的意思好像說沒有他的事，他又沒有撞
    到我，他就騎機車走了。」等語（見偵卷第14、44頁；原審
    卷第64、65頁）。另證人即到場處理員警陳政瑋於原審審理
    時結證稱：「我到場時告訴人還在場，外觀有明顯可見之傷
    勢，是手部有擦傷；我到現場先問傷者車禍如何發生，他說
    他先跟一輛機車發生碰撞，倒地才碰到旁邊汽車，我問傷者
    那台發生碰撞的機車呢？傷者說對方已經離開，相關車輛的
    資料、車號是事後調閱監視器，告訴人只說對方已經離開了
    。」等語（見原審卷第67、68頁）。比對核證人黃永連、陳
    政瑋之證言，互核相符，衡諸2名證人與被告均無仇怨，其
    中證人陳政瑋更係案發後到現場執勤之員警，係中立之承辦
    公務員，諒均無設詞誣攀被告之理，其等之證言皆堪採信。
　⑵被告於本件車禍發生後，曾有下車查看告訴人並與告訴人交
    談之情形，為被告自承在卷，從而，自堪認定被告主觀上知
    悉告訴人因本件車禍而受有傷害。然被告未留在現場採取救
    護或其他必要措施，亦未報警、叫救護車或提供任何個人資
    料、聯絡方式使告訴人得以知其真實身分，即擅自騎車離開
    肇事現場，其具有肇事逃逸之故意至明。
　⑶至於被告及其辯護人認應考量告訴人患有帕金森症，此會影
    響被告是否有肇事逃逸犯行之認定云云。然被告確有肇事致
    告訴人受傷之犯行，業如本院認定如前，況依前開監視器錄
    影內容勘驗結果及告訴人之證述可知，被告騎乘機車突然竄
    出車縫中左轉，導致告訴人煞車不及方倒地，衡情，任何人
    均可能反應不及而傾倒，與告訴人是否患有帕金森症要屬二
    事，更與被告成立肇事致人傷害逃逸之犯行無涉，益見無從
    據此為有利於被告之認定，附此敘明。
　4.綜上所述，被告辯稱其未無肇事逃逸之故意云云，要屬事後
    卸責之詞，殊無足採。此部分事證明確，被告之肇事致人傷
    害逃逸犯行，洵堪認定，應依法論科。
　㈣至被告之辯護人於本院審理時聲請傳喚證人即告訴人黃永連
    到庭，惟證人黃永連於原審審理時已經交互詰問，被告翁坤
    隆上開肇事致人受傷逃逸之事證已臻明確，業如前所認定，
    本院認無重覆傳喚證明同一待證事實之必要。又被告之辯護
    人於本院言詞辯論終結後，具狀聲請本院函詢告訴人罹患帕
    金森症之就醫情形，並請醫院就告訴人之病情是否適合騎車
    乙節表示意見(見本院卷附被告109年10月23日刑事聲請調查
    證據狀)，然依前開監視器錄影內容勘驗結果及告訴人之證
    述可知，被告騎乘機車突然竄出車縫中左轉，導致告訴人煞
    車不及方倒地，衡情，任何人均可能反應不及而傾倒，告訴
    人患有帕金森症與被告上開犯行之認定要屬二事，況告訴人
    領有重型機車駕駛執照，若告訴人不適合騎乘重型機車上路
    ，其不可能合法領有重型機車駕駛執照，且告訴人是否適合
    領取重型機車駕駛執照上路，屬監理機關參考醫療院所之診
    斷鑑定後認定之職權，無函詢之必要。故被告及其辯護人之
    前開主張，均屬無據，併此敘明。
二、論罪之說明：
  ㈠按刑法總則之加重，係概括性之規定，所有罪名均一體適用
    ；刑法分則之加重，係就犯罪類型變更之個別犯罪行為予以
    加重，成為另一獨立之罪名；道路交通管理處罰條例第86條
    第1項關於汽車駕駛人，無駕駛執照駕車、酒醉駕車、吸食
    毒品或迷幻藥駕車、行駛人行道或行經行人穿越道不依規定
    讓行人優先通行，因而致人受傷或死亡，依法應負刑事責任
    者，加重其刑至2分之1之規定，係就修正前刑法第276條第1
    項之過失致人於死罪、同條第2項之業務過失致人於死罪，
    同法第284條第1項之過失傷害及致重傷罪、同條第2項之業
    務過失傷害及致重傷罪等基本犯罪類型，對於加害人為汽車
    駕駛人，於駕駛汽車時有特定行為，或於行駛人行道、行經
    行人穿越道等特定地點，不依規定讓行人優先通行，因而致
    人受傷或死亡之特殊行為要件予以加重處罰，已就上述修正
    前刑法第276條第1項、第2項，同法第284條第1項、第2 項
    各罪犯罪類型變更之個別犯罪行為予以加重，而成另一獨立
    之罪名，自屬刑法分則加重之性質（最高法院99年度台非字
    第198號判決意旨參照）。本件被告未考領有普通重型機車
    駕駛執照，業據被告於原審審理時坦承在卷（見原審卷第72
    頁），並有證號查詢機車駕駛人資料1份在卷可按（見原審
    卷第57頁），其明知無普通重型機車駕駛執照，仍騎乘前開
    機車上路，因而肇事致告訴人受傷，應有道路交通管理處罰
    條例第86條第1項規定適用甚明。再按刑法第185條之4規定
    ，駕駛動力交通工具肇事，致人死傷而逃逸者，處1年以上7
    年以下有期徒刑。其中有關「肇事」部分，可能語意所及之
    範圍，包括「因駕駛人之故意或過失」或「非因駕駛人之故
    意或過失」（因不可抗力、被害人或第三人之故意或過失）
    所致之事故，除因駕駛人之故意或過失所致之事故為該條所
    涵蓋，而無不明確外，其餘非因駕駛人之故意或過失所致事
    故之情形是否構成「肇事」，尚非一般受規範者所得理解或
    預見，於此範圍內，其文義有違法律明確性原則，此違反部
    分，應自本解釋公布之日起失其效力，固經司法院於108年5
    月31日以釋字第777號解釋在案。惟本件車禍事故被告具有
    轉彎車、支線道車未讓直行車、幹線道車先行之過失，致告
    訴人因而與被告騎乘之機車發生擦撞而受有如事實欄所示之
    傷害，其過失責任明確，其主觀上亦具有肇事致人受傷而逃
    逸之犯意，均已如前述，是本案並非屬司法院釋字第777號
    解釋所指因「肇事」文義有違法律明確性原則而失其效力之
    範圍，仍應適用刑法第185條之4規定。
  ㈡核被告所為，係犯道路交通管理處罰條例第86條第1項、刑法
    第284條前段之汽車駕駛人無駕駛執照駕車，因而過失傷害
    人罪，及刑法第185條之4駕駛動力交通工具肇事致人傷害而
    逃逸罪。起訴書雖漏未引用道路交通管理處罰條例第86條第
    1項之規定，惟本案之社會基本事實相同，且原審業於審理
    時向被告諭知前開規定（見原審卷第73頁），並經蒞庭檢察
    官當庭更正之（見原審卷第73頁），本院自應適用前開規定
    審理。
　㈢被告所犯上揭2罪，犯意各別，行為互殊，應分論併罰。
　㈣刑之加重及減輕事由：
　1.被告為汽車駕駛人，無駕駛執照駕車因而致人於傷部分，應
    依道路交通管理處罰條例第86條第1項之規定，加重其刑。
  2.本件就被告肇事致人受傷逃逸部分，有刑法第59條規定之適
    用：
　⑴按犯罪之情狀顯可憫恕，認科以最低刑度仍嫌過重者，得酌
    量減輕其刑，刑法第59條定有明文，所謂顯可憫恕，係指被
    告之犯行有情輕法重之情，客觀上足以引起一般人同情，處
    以法定最低刑度仍失之過苛，尚堪憫恕之情形而言；又按刑
    法第185條之4之肇事致人傷害逃逸罪，法定刑為「處1年以
    上7年以下有期徒刑」，重於修正前刑法第284條第1項前段
    過失傷害罪「6月以下有期徒刑、拘役或5百元以下罰金」之
    法定刑。另自刑法體系觀之，刑法對傷害、搶奪等「暴力型
    」犯罪，並未對行為人課予救治、扶助告訴人暨不得規避己
    責之特別義務，而縱依道路交通管理處罰條例第62條第3 項
    規定，汽車駕駛人駕駛汽車肇事致人受傷者，應即採取救護
    措施，然就違反救護義務者，如依刑法第294條遺棄罪論處
    ，亦僅就遺棄「無自救力之人」之行為始課以刑責，且若未
    致人於死或重傷者，刑責僅為「6月以上、5年以下有期徒刑
    」，反觀刑法第185條之4之肇事致人傷害逃逸罪，在未慮及
    車禍告訴人所受傷害之輕重實有千差萬別，未就此另設刑責
    差異化規定之現制，不論情節一律以最低度刑1年以上有期
    徒刑相繩，益徵肇事遺棄罪之設，誠屬苛酷，司法院釋字第
    777號解釋亦認為對犯罪情節輕微者無從為易科罰金之宣告
    ，對此等情節輕微個案構成顯然過苛之處罰，於此範圍內，
    不符憲法罪刑相當原則，與憲法第23條比例原則有違，故應
    對個案情節予以舒嚴緩峻之必要。
　⑵本件被告肇事逃逸犯行固無足取，而告訴人雖因車禍受有上
    揭傷勢，然非達已臨命危、瀕死之境或沈陷深度昏迷頓成無
    自救力之人，且肇事當時為上午，事發地點在市區，人車往
    來頻繁，有卷附監視器錄影畫面照片可參，告訴人因被告逃
    逸而未能受及時救護之可能性較低，可認被告肇事逃逸情節
    雖非輕微，但其行為對告訴人所釀之生命身體危險程度有限
    ，倘科以最輕本刑1年以上之有期徒刑，顯有過苛，而認依
    被告犯罪之具體情狀及行為背景觀之，本案有情輕法重、客
    觀上足以引起社會一般人之同情，縱宣告法定最低度刑猶嫌
    過重情節，參酌前開釋字意旨，就被告所犯肇事逃逸致人受
    傷部分，依刑法第59條規定酌減其刑。至於司法院大法官釋
    字第777號解釋，雖認現行刑法第185條之4，未區分犯罪情
    節之輕重，一律規定1年以上7年以下有期徒刑，顯然違反比
    例原則，至遲應於該號解釋公布之日起，屆滿2年時，失其
    效力。惟刑法第185條之4既非經大法官解釋立即失效之條文
    （無過失肇事部分除外），而本案經審酌相關情節後，業已
    依刑法第59條規定，酌減被告之刑度，應無造成過苛處罰之
    情事可言，附此敘明。
三、維持原判決及駁回上訴之理由：
  ㈠本院綜合調查證據結果，認原審以被告犯罪事證明確，適用
    ，道路交通管理處罰條例第86條第1項，刑法第284條前段、
    第185條之4、第41條第1項前段、第59條，刑法施行法第1條
    之1等規定，並審酌被告既未領有普通重型機車駕駛執照，
    本即不應騎乘機車上路，其竟違規騎車，且未遵守相關交通
    安全規則，未禮讓幹線道、多線道之直行車先行，致生本件
    車禍，告訴人因而受有如前所述之傷害，且於肇事後未停留
    現場報警或給予救護，亦未提供任何聯絡方式，即擅自駕車
    離開，不僅置告訴人安危於不顧而可能造成損害範圍擴大，
    更徒增肇事責任認定之煩擾，並損及社會大眾對於交通安全
    之一般性信賴；兼衡告訴人所受傷勢情況、告訴人就本件車
    禍事故之發生亦與有過失責任，暨其自陳國中畢業之教育程
    度、已婚、從事臨時工、租屋、經濟狀況勉持之家庭生活經
    濟狀況（見原審卷第74頁、本院卷第69頁），及衡以其犯後
    否認全部犯行（其後於本院審理時已坦承過失傷害犯行），
    於原審時仍未與告訴人達成和解等一切情狀（嗣於本院審理
    時之109年9月25日已於臺灣新北地方法院以109年度板司小
    調字第2962號調解成立），分別就過失傷害罪，量處有期徒
    刑4月，如易科罰金，以新台幣1千元折算1日；就肇事致人
    傷害逃逸罪，量處有期徒刑6月，並說明因被告所犯肇事致
    人傷害逃逸罪為7年以下有期徒刑之罪，雖不得易科罰金，
    然得依刑法第41條第3項之規定，以提供社會勞動6 小時折
    算1日之方式，聲請易服社會勞動。
  ㈡經核原判決之事認用法均無違誤，量刑亦屬妥適。被告翁坤
    隆上訴就過失傷害犯行部分，以原判決量刑太重，就肇事逃
    逸部分仍執陳詞否認犯罪，指摘原判決不當。然按刑之量定
    ，係實體法上賦予法院得為自由裁量之事項，倘其量刑已以
    行為人之行為罪責為基礎，並斟酌刑法第57條各款所列情狀
    ，在法定刑度內，酌量科刑，如無偏執一端，致明顯失出失
    入情形，上級審法院即不得單就量刑部分遽指為不當或違法
    （最高法院75年度台上字第7033號判決意旨參照）；本件經
    原判決逐一剖析，並就卷內證據資料參互審酌，認定被告翁
    坤隆確有無普通重型機車駕駛執照，仍騎乘前開機車上路，
    因而肇事致告訴人受傷，且肇事後逃逸等犯行，關於上訴意
    旨所述各事由之科刑部分，已依刑法第57條各款所列情狀，
    審酌上開各情，在適法範圍內行使其量刑之裁量權，核無違
    法或不當之情形，業經本院詳述如前，被告無照騎乘重型 
    機車行經無號誌之交岔路口，未減速慢行，未讓行駛在幹線
    道之告訴人先行，貿然左轉，致肇本件車禍，過失程度較重
    ，且於肇事後未停留現場報警或給予救護，亦未提供任何聯
    絡方式，即擅自駕車離開，復始終否認肇事逃逸犯行，是被
    告之上訴，為無理由，應予駁回。
四、緩刑之宣告：
  ㈠被告未曾因故意犯罪受有期徒刑以上刑之宣告，有本院被告
    前案紀錄表在卷可稽，被告於本院審理時終能就過失傷害部
    分坦承犯行，並於本院審理前與告訴人黃永連於臺灣新北地
    方法院以109年度板司小調字第2962號成立調解，由被告賠
    償告訴人新臺幣1萬5千元，並如數履行，有本院公務電話來
    電紀錄表在卷可佐（見本院卷第57頁）。
　㈡雖被告於本院審理時僅承認過失傷害犯行，在有案發現場監
    視錄影暨案發後到現場執勤之警員陳政瑋到庭做證等明確事
    證之情形，猶否認肇事逃逸犯行，並為如理由欄第貳、一、
    ㈣項之聲請，有浪費司法資源之嫌，惟本院考量被告年48歲
    ，除本件外，並無其他犯罪前科(見本院被告前案紀錄表)，
    顯見其素行尚稱良好，於本院審理期間亦與被害人達成民事
    和解，被告受限於本身之教育程度，缺乏法律知識，未能審
    度、分辨適當訴訟策略，此不利益不應歸責於被告。故本院
    認被告因一時輕忽，致犯本件，經此偵、審程序及科刑宣告
    後，應知所警惕，而無再犯之虞，爰依刑法第74條第1項第1
    款規定，併宣告緩刑4年。
據上論斷，應依刑事訴訟法第368條，刑法第74條第1項第1款，
判決如主文。
本案經檢察官楊唯宏提起公訴，檢察官張秋雲到庭執行職務。
中　　華　　民　　國　　109 　年　　11　　月　　11　　日
                  刑事第十七庭  審判長法　官  鄭水銓
                                      法　官  李世華
                                      法　官  黃雅芬
以上正本證明與原本無異。
肇事致人受傷逃逸部分如不服本判決，應於收受送達後20日內向
本院提出上訴書狀，其未敘述上訴之理由者並得於提起上訴後20
日內向本院補提理由書（均須按他造當事人之人數附繕本）「切
勿逕送上級法院」。
過失傷害部分不得上訴。
                                      書記官  鄭雅云
中　　華　　民　　國　　109 　年　　11　　月　　11　　日
附錄：本案論罪科刑法條全文　　　　　　　　　　　　　　　
中華民國刑法第185條之4：
駕駛動力交通工具肇事，致人死傷而逃逸者，處1 年以上7 年以
下有期徒刑。

中華民國刑法第284條：
因過失傷害人者，處1年以下有期徒刑、拘役或10萬元以下罰金
；致重傷者，處3年以下有期徒刑、拘役或30萬元以下罰金。